【裁判字號】    90,交易,272
【裁判日期】    900629
【裁判案由】    公共危險等
【裁判全文】
臺灣高雄地方法院刑事判決                          九十年度交易字第二七二號
    公  訴  人  臺灣高雄地方法院檢察署檢察官
    被      告  甲○○
          （原名何碧連）
右列被告因公共危險等案件，經檢察官提起公訴（九十年度偵字第六三九七號），本
院判決如左：
    主  文
甲○○服用酒類，不能安全駕駛動力交通工具而駕駛，處有期徒刑貳月，如易科罰金
，以參佰元折算壹日；又因過失傷害人，處有期徒刑參月，如易科罰金，以參佰元折
算壹日。應執行有期徒刑肆月，如易科罰金，以參佰元折算壹日。
    事  實
一、甲○○（原名何碧連）明知已因服用酒類，達不能安全駕駛動力交通工具之程度
    ，竟仍於民國八十九年九月五日凌晨零時五十五分許，駕駛車號Ｘ七─八九九五
    號自用小客車，沿高雄市鼓山區○○○路由西向東方向行駛，途經博愛二路與明
    誠三路口，本應注意車前狀況，並隨時採取必要之安全措施，且汽車行駛至交岔
    路口，其行進應遵守燈光號誌之指示，以避免危險之發生，況依當時天候晴朗，
    夜間有照明，路面乾燥無缺陷，道路無障礙物，視距良好，且依其智識、能力亦
    無不能注意之情形，竟疏未注意，於上開交岔路口之明誠三路號誌紅燈燃亮時，
    仍貿然行進，適有乙○駕駛車號ＹＭ—六九三號自用小客車沿博愛二路由北往
    南方向行駛，行經上開交岔路口處，甲○○駕駛之小客車正面撞擊乙○駕駛之小
    客車右側車身，致乙○受有臉部撕裂傷、左肩、左手瘀青傷、左肘擦傷之傷害。
    嗣經高雄醫學院（現已改制為高雄醫學大學）附設中和紀念醫院抽血檢驗何碧連
    之血中乙醇濃度為二五二‧一八ＭＧ／ＤＬ。
二、案經乙○訴由臺灣高雄地方法院檢察署檢察官偵查起訴。
    理  由
一、右揭犯罪事實，業據被告甲○○於本院審理中供承不諱，並經被害人即告訴人乙
    ○於偵審中指訴綦詳，且被告於交通事故發生後送醫急救經高雄醫學大學附設中
    和紀念醫院將被告抽血檢驗所測得之被告血中乙醇濃度確達二五二‧一八ＭＧ／
    ＤＬ等情，亦有該醫院之被告血中乙醇濃度檢驗依據一紙附卷可參。按刑法第一
    百八十五條之三規定所謂「不能安全駕駛」，係抽象危險犯，並不以發生具體危
    險為必要，對於呼氣酒精濃度已達每公升零點五五毫克（．五五ＭＧ／Ｌ）以
    上，肇事率為一般正常人之十倍，認為已達不能安全駕車之標準，此業經法務部
    八十八年五月十八日以法八八檢字第一六六九號函告週知，應為絕對不能安
    全駕駛動力交通工具，且按就醫學文獻所知，酒精對人體造成之影響，於呼氣時
    酒精濃度達每公升零點二五毫克（約合體內血液中酒精濃度五ＭＧ／ＤＬ或零
    點零五％）即會輕度中毒，造成輕度協調功能降低；呼氣酒精濃度達每公升零點
    五毫克時（約合體內血液中酒精濃度一ＭＧ／ＤＬ或零點一％）屬輕到中度
    中毒症狀，出現反應較慢、感覺減低、影響駕駛之狀況；呼氣酒精濃度達每公升
    零點七五毫克時（約合體內血液中酒精濃度一五ＭＧ／ＤＬ或零點一五％）屬
    輕到中度中毒症狀，出現思考改變、個性行為改變之狀況；呼氣酒精濃度達每公
    升一毫克時（約合體內血液中酒精濃度二ＭＧ／ＤＬ或零點二％），屬中度
    到重度中毒症狀，出現步態不穩、噁心嘔吐、精神混惑不清晰之狀況；呼氣酒精
    濃度達每公升一點五毫克時（約合體內血液中酒精濃度三ＭＧ／ＤＬ或零點
    三％）屬中到重度中毒症狀，出現說話不清楚、感覺喪失、視力模糊之狀況；又
    飲酒後一小時許，其體內血液酒精濃度可達最高，飲酒一小時後其體內之酒精濃
    度隨即消減，此亦分別有行政院國軍退除役官兵輔導委員會臺北榮民總醫院八十
    八年八月五日（八八）北總內字第二六八六八號函文一份在卷可參、八十八年十
    月二十六日（八八）院賓文廉字第一三四七號臺灣高等法院函中臺北醫學院附
    設醫院精神科主任蔡尚穎「酒精對人體生理與行為之影響」一文可據。而本件被
    告係於右揭時地肇事後送醫急救經抽血檢驗所測得之被告血中乙醇濃度達二五二
    ‧一八ＭＧ／ＤＬ，顯然於被告於駕車之始，其體內血中乙醇濃度應即高於肇事
    後所測得之數值，足認被告當時顯已達不能安全駕駛之情狀。復按汽車行駛時，
    駕駛人應注意車前狀況，並隨時採取必要之安全措施；汽車行駛至交岔路口，其
    行進應遵守燈光號誌之指示；汽車駕駛人飲用酒類後，其血液中酒精濃度超過百
    分之‧五以上者，不得駕車，道路交通安全規則第九十四條第三項、第一百
    零二條第一項第一款及第一百十四條第二款分別定有明文，此為一般汽車駕駛人
    所應注意並確實遵守之事項，而被告考領有普通小型車駕駛執照，更應對上開規
    定理當知之甚詳，駕車時應注意上揭規定並確實遵守之，再依道路交通事故調查
    報告表所載，本件交通事故發生當時天候晴朗，夜間有照明，路面乾燥無缺陷，
    道路無障礙物，視距良好，復依被告自身之智識、能力亦無不能注意之情事，竟
    疏未注意，於上開交岔路口之明誠三路號誌紅燈燃亮時，仍貿然行進，致其車正
    面撞擊告訴人駕駛之小客車右側車身，顯見被告就本件交通事故之發生確有過失
    ，灼然甚明。又告訴人確因本件車禍而受有臉部撕裂傷、左肩、左手瘀青傷、左
    肘擦傷等傷害之事實，此亦有高雄市立大同醫院之診斷證明書一紙附卷可稽，足
    徵被告未盡其上揭注意義務肇事致告訴人受有前開傷害二者間具有相當因果關係
    。此外，復有高雄市○○○○○道路交通事故調查報告表及高雄市政府警察局鼓
    山分局受理各類案件紀錄表、高雄市政府警察局龍華派出所車禍登記簿各一紙、
    高雄市政府警察局交通大隊交通事故談話紀錄表二紙、照片影本四幀及照片正本
    八幀在卷可參。綜上所述，足見被告之自白核與事實相符，自可採為論罪科刑之
    依據，從而，本件事證已臻明確，被告犯行洵堪認定，應予依法論科。
二、核被告所為，係犯刑法第一百八十五條之三之服用酒類不能安全駕駛動力交通工
    具而駕駛罪及刑法第二百八十四條第一項前段之普通過失傷害罪，又被告酒醉駕
    車，因而致人受傷，應法應負過失傷害之刑事責任，應依道路交通管理處罰條例
    第八十六條第一項規定，加重其刑至二分之一。被告所犯前開二罪，犯意各別，
    罪名互殊，應予分論併罰。爰審酌酒精成分對人之意識能力具有不良影響，超量
    飲酒後會導致對週遭事務之辨識及反應能力較平常狀況薄弱，被告明知服用酒類
    後已達步態不穩、噁心嘔吐、精神混惑不清晰之狀態，而發生車禍之機率，相較
    未飲用酒類者為高，詎仍駕駛自用小客車，不啻對使用道路之他人已產生立即侵
    害之高度危險性，亦自陷於危險狀態中，嚴重侵害道路交通往來安全，且至今仍
    未與告訴人達成民事和解，惟念其於本院審理中尚能坦承犯行，且前未曾有不良
    犯罪紀錄，此有臺灣高等法院被告全國前案紀錄表、臺灣高雄地方法院檢察署刑
    案資料查註紀錄表各一紙附卷可查及告訴人所受之傷害等一切情狀，量處如主文
    所示之刑，又被告於行為後，刑法第四十一條業經立法院於九十年一月四日修正
    為第四十一條第一項︰「犯最重本刑為五年以下有期徒刑之刑之罪，而受六個月
    以下有期徒刑或拘役之宣告，因身體、教育、職業、家庭之關係或其他正當事由
    ，執行顯有困難者，得以一元以上三元以下折算一日，易科罰金。」，並經總統
    於九十年一月十日公布施行，將易科罰金之適用範圍擴大為最重本刑五年以下有
    期徒刑之罪，而易服勞役及期間、數罪併罰之定執行刑、緩刑及易以訓誡、易科
    罰金各事項，均應依新法〈最高法院二十四年七月民刑庭總會（二）意旨參照〉
    ，本件被告行為後法律既有變更，雖其所犯之罪原在得易科罰金之適用範圍，仍
    應依刑法第二條第一項前段之規定，併分別諭知易科罰金之折算標準及定其應執
    行之刑，以資懲儆。
據上論斷，應依刑事訴訟法第二百九十九條第一項前段，道路交通管理處罰條例第八
十六條第一項，刑法第二條第一項前段、第一百八十五條之三、第二百八十四條第一
項前段、第五十一條第五款、修正後第四十一條第一項，罰金罰鍰提高標準條例第一
條前段、第二條，判決如主文。
本案經檢察官楊婉莉到庭執行職務。
中      華      民      國    九十      年      六      月    二十九    日
                                臺灣高雄地方法院刑事第七庭
                                    審判長法  官    裕斗
                                        法  官    何悅芳
                                          法  官    林家賢
右正本證明與原本無異。
如不服本判決，應於判決送達後十日內，向本院提出上訴狀。
                                          書記官    李忠霖
中      華      民      國    九十      年      六      月    二十九    日
附錄法條：
中華民國刑法第一百八十五條
 (妨害公眾往來安全罪)
損壞或壅塞陸路、水路、橋樑或其他公眾往來之設備或以他法致生往來之
危險者，處五年以下有期徒刑，拘役或五百元以下罰金。
因而致人於死者，處無期徒刑或七年以上有期徒刑。致重傷者，處三年以
上十年以下有期徒刑。
第一項之未遂犯罰之。
中華民國刑法第二百八十四條
 (過失傷害罪)
因過失傷害人者，處六月以下有期徒刑、拘役或五百元以下罰金，致重傷
者，處一年以下有期徒刑、拘役或五百元以下罰金。
從事業務之人，因業務上之過失傷害人者，處一年以下有期徒刑、拘役或
一千元以下罰金，致重傷者，處三年以下有期徒刑、拘役或二千元以下罰
金。


司法院資訊處製作；財團法人民間司法改革基金會備份。
